【裁判字號】    91,易,286
【裁判日期】    920815
【裁判案由】    竊盜
【裁判全文】
臺灣臺中地方法院刑事判決                          九十一年度易字第二八六號
    公  訴  人  臺灣臺中地方法院檢察署檢察官
    被      告  丙○○
右列被告因竊盜案件，經檢察官提起公訴（九十年度偵字第六二三號），本院判決如
左：
    主  文
丙○○無罪。
    理  由
一、本件公訴意旨略以：被告丙○○意圖為自己不法之所有，於民國（下同）八十九
    年九月四日下午六時許，在臺中市○○路五十二巷二弄一號，竊取丁○○所有之
    ＴＶＦ─七二九號機車，懸掛其所有之ＶＰＣ─一八三號車牌使用，八十九年九
    月八日晚間九時許，丙○○將該車借予乙○○（乙○○涉嫌竊盜部份另案為不起
    訴處分）騎用，乙○○於八十九年九月十日（起訴書誤為同日）九時三十五分許
    ，騎乘該機車搭載其妹甲○○，行經臺中縣大雅鄉○○路八號前時為警查獲，因
    認被告丙○○涉有刑法第三百二十條第一項竊盜罪嫌。
二、按犯罪事實應依證據認定之，無證據不得推定其犯罪事實。又不能證明被告犯罪
    者，應諭知無罪之判決，刑事訴訟法第一百五十四條、第三百零一條第一項分別
    定有明文。次按認定不利於被告之事實，須依積極證據，苟積極證據不足為不利
    於被告事實之認定時，即應為有利於被告之認定，更不必有何有利之證據，最高
    法院三十年度上字第八一六號判例可資參照。
三、查公訴人認被告涉有上述犯行，係以：（一）被害人丁○○於警訊中之指述及其
    立具之贓物領據一紙。（二）證人乙○○、甲○○之證述等二點，為其主要論據
    。
四、訊據被告丙○○堅決否認有何竊盜犯行，辯稱：並未竊車也沒有借機車給乙○○
    ，不知該車如何而來，其所有之ＶＰＧ─一八三號車牌於八十九年九月八日下午
    四時左右即發現不見，然因違規行照被扣，故尚未向警方報案，不知該失竊機車
    為何懸掛其車牌等語。經查：
（一）被害人丁○○於警訊中固指述稱：「於八十九年九月四日十八時，在臺中市○○路五十二巷二弄一號失竊：：：」等語，惟被害人並未目睹竊賊之面容及形
      貌，故被害人之指述及贓物領據，僅能證明該車遭竊，並不能證明係被告所為
      。
（二）證人乙○○雖一再陳稱：該車係向丙○○借用云云，惟本案原係乙○○騎乘該
      機車行經臺中縣大雅鄉○○路八號前時為警查獲，亦即查獲時該失竊機車係在
      乙○○持有中，故乙○○對於本件有重大利害關係，極有可能為規避自身刑責
      而為不實證言，且乙○○於第一次警訊中係稱：「我是於八十九年九月十日二
      十一時左右向丙○○借的：：：我堂弟張竣傑在場：：：我是用自己的機車鑰
      匙來開啟機車電門：：：」（偵卷第七頁背面倒數第四行、第八頁倒數第二行
      ），於第二次警訊中則改稱：丙○○原本要拿鑰匙給我，但丙○○拿給我的鑰
      匙並不是機車用的鑰匙，並告知我機車鑰匙不見了，又問我自己不是有機車鑰
      匙，用那鑰匙就可以開了。：：：當我騎用該部失竊機車時該號牌ＶＰＧ─一
      八三號就已懸掛在上面了。」（偵卷第九頁背面、第十頁）而證人即其妹甲○○卻於警訊中稱：「我姐姐乙○○是在八十九年九月七日晚上有向丙○○借機
      車，之後也有將機車歸還：：：（警方問：警方於八十九年九月十日二十一時
      三十五分在大雅鄉○○路八號前所攔查乙○○所騎之機車（ＥＴ五四九七六七
      ）懸掛號牌ＶＰＧ─一八三號，該機車是否為丙○○所借予乙○○之機車？）
      不是，該部失竊機車我於八十九年九月八日下午就有看見乙○○騎用，並且有
      用該機車載我至臺中地方法院報到，所以我有印象。（警方問：當時乙○○載
      我妳去臺中地院報到時，機車上有無懸掛車牌？）我只能確定機車那時有懸掛
      號牌，但不是ＶＰＧ─一八三號。」等語（偵卷第十三頁以下），核與乙○○
      所稱借用時間、經過完全不同，至九十年二月五日偵訊時始翻異前詞，附和乙○○之說，稱失竊機車係其姐向丙○○借得云云，而甲○○為乙○○之親妹妹
      ，自有受到乙○○壓力而迴護乙○○之虞，原難期其為真實完全之供述（查其
      曾為被告丙○○之女友惟已分手），而乙○○經本院多次傳拘均拒不到庭，似
      有畏罪情形；又乙○○為警查獲時，該機車雖懸掛丙○○所有之ＶＰＣ─一八
      三號車牌，惟乙○○與丙○○係屬遠親關係，時常至丙○○住處走動，非無機
      會竊取丙○○機車之車牌，故證人乙○○、甲○○之證言實不足以作為對被告
      不利之認定。
（三）證人張竣傑於警訊中證稱：「我不知道乙○○為何會說我有在場，我只知道那
      天乙○○有來並到二樓房間去找丙○○，那時我在樓下大客廳看電視，也不知
      道他去找丙○○有什麼事。」等語，故不足證明該失竊機車係乙○○向丙○○
      借用。
（四）被告丙○○經本院送請法務部調查局實施測謊結果，雖呈情緒波動之說謊反應
      ，惟測謊器係以受測者回答問題時之生理狀況如血壓、脈博、呼吸等來判斷受
      測者有無說謊，該等生理狀況有可能受緊張等因素影響；至證人乙○○、甲○○則拒不到場受測，亦無從認定其證言為真實，故該測謊結果，亦不足作為對
      被告不利之認定。
五、綜上所述，本案現存之積極證據，不足以認定該失竊機車為被告丙○○所竊，此
    外復查無其他積極證據足證被告有何被訴之竊盜犯行，揆諸前揭法條及判例意旨
    ，即應為有利於被告之認定，依法應為無罪之判決，以免冤抑。
據上論斷，應依刑事訴訟法第三百零一條第一項，判決如主文。
中      華      民      國    九十二    年      八      月     十五     日
                                臺灣臺中地方法院刑事第七庭
                                        法  官  林念祖
右正本證明與原本無異。
如不服本判決，應於送達後十日內向本院提出上訴狀（須附繕本），上訴於臺灣高等
法院臺中分院。
                                        書記官
中      華      民      國    九十二    年      八      月     十五     日


司法院資訊處製作；財團法人民間司法改革基金會備份。
